臺灣高等法院刑事判決
111年度上訴字第3915號
上  訴  人  
即  被  告  陳彥志




上列上訴人因違反洗錢防制法等案件，不服臺灣桃園地方法院11
1年度易字第103號，中華民國111年8月17日第一審判決（起訴案
號：臺灣桃園地方檢察署110年度偵字第23554、24290號），提
起上訴，本院判決如下：
    主  文
上訴駁回。
    理  由
一、按刑事訴訟法第361條第1項、第2項規定，不服地方法院之
    第一審判決而上訴者，須提出上訴書狀，並應敘述具體理由
    。就修法過程以觀，原草案為：「依前項規定提起上訴者，
    其上訴書狀應敘述理由，並引用卷內訴訟資料，具體指摘原
    審判決不當或違法之事實。其以新事實或新證據為上訴理由
    者，應具體記載足以影響判決結果之理由。」嗣經修正通過
    僅保留「上訴書狀應敘述具體理由」之文字，其餘則刪除，
    故所稱「具體理由」，並不以其書狀應引用卷內訴訟資料，
    具體指摘原審判決不當或違法之事實，亦不以於以新事實或
    新證據為上訴理由時，應具體記載足以影響判決結果之情形
    為必要。但上訴之目的，既在請求第二審法院撤銷或變更第
    一審之判決，所稱「具體」，當係抽象、空泛之反面，若僅
    泛言原判決認事用法不當、採證違法或判決不公、量刑過重
    等空詞，而無實際論述內容，即無具體可言。從而，上開法
    條規定上訴應敘述具體理由，係指須就不服判決之理由為具
    體之敘述而非空泛之指摘而言（最高法院106年度第8 次刑
    事庭會議決議意旨參照）。又雖已提出上訴理由，但所提非
    屬具體理由者，則無庸命其補正，逕由第二審法院以上訴不
    合法律上之程式，判決駁回之（最高法院107年度台上字第1
    77號判決意旨參照）。是以，倘上訴理由就其所主張第一審
    判決有違法或不當之情形，未舉出該案相關之具體事由足為
    其理由之所憑，即係徒拖空言或漫事指摘，自屬未敘述具體
    理由。依同法第367條前段規定，上訴書狀未敘述（具體）
    理由者，第二審法院應以判決駁回之。此項規定旨在貫徹上
    訴制度之目的（即撤銷、變更第一審違法、不當之判決，以
    實現個案救濟），並節制濫行上訴。準此以觀，上訴書狀應
    具體敘述上訴理由，為上訴合法之要件，如上訴欠缺此一要
    件，其上訴即非合法，應從程序上予以駁回（此項不合法上
    訴與上訴逾期之法律效果相同），而無庸進入實體審理程序
    （最高法院106年度第12次刑事庭會議決議意旨參照）。
二、上訴人即被告陳彥志因違反洗錢防制法案件，經原審於民國
    111年8月17日以111年度易字第103號判決後，於同年9月6日
    將該判決送達被告，有原審法院送達證書在卷可稽（見原審
    卷二第29頁），被告於同年月5日合法提起上訴，就不服判
    決之理由，僅泛言：原判決量刑過重，請求上訴等詞，而無
    實際論述內容，既未具體指摘原判決有何違法或不當之情形
    ，難認已敘述具體理由，揆諸前揭規定，被告上訴已違背法
    律上之程式，應予駁回，並不經言詞辯論為之。 
據上論斷，應依刑事訴訟法第367條前段、第372條，判決如主文
。 
中　　華　　民　　國　　111 　年　　10　　月　　24　　日
                  刑事第十五庭  審判長法　官  陳芃宇
                                      法　官  余銘軒
                                      法　官  陳俞伶
以上正本證明與原本無異。
如不服本判決，應於收受送達後20日內向本院提出上訴書狀，其
未敘述上訴之理由者並得於提起上訴後20日內向本院補提理由書
（均須按他造當事人之人數附繕本）「切勿逕送上級法院」。
                                      書記官  朱家麒
中　　華　　民　　國　　111 　年　　10　　月　　24　　日